---
title: "Tipologia i cicle de dades. Pràctica 2"
author: "Marcos F. Vilaboa & Joaquim Salomon"
date: "22 de mayo de 2019"
output: 
  pdf_document: 
    toc: true
    toc_depth: 3
    number_sections: true
    latex_engine: xelatex
  word_document: 
    toc: true
    toc_depth: 3
    number_sections: true
  html_document: 
    toc: true
    toc_depth: 3
    number_sections: true
lang: ca
---

```{r setup, include=FALSE}
knitr::opts_chunk$set(echo = TRUE)
```

___

# Introducció
En aquesta pràctica s’elabora un cas pràctic orientat a aprendre a identificar les dades rellevants per un projecte analític i usar les eines d’integració, neteja, validació i anàlisi de les mateixes.

## Competències
En aquesta pràctica es desenvolupen les següents competències del Màster de Data Science:
- Capacitat d'analitzar un problema en el nivell d'abstracció adequat a cada situació i aplicar les habilitats i coneixements adquirits per abordar-lo i resoldre'l.
- Capacitat per aplicar les tècniques específiques de tractament de dades (integració, transformació, neteja i validació) per al seu posterior anàlisi.

## Objectius
Els objectius concrets d’aquesta pràctica són:

- Aprendre a aplicar els coneixements adquirits i la seva capacitat de resolució de problemes en entorns nous o poc coneguts dintre de contextos més amplis o multidisciplinaris.

- Saber identificar les dades rellevants i els tractaments necessaris (integració, neteja i validació) per dur a terme un projecte analític.

- Aprendre a analitzar les dades adequadament per abordar la informació continguda en les dades.

- Identificar la millor representació dels resultats per tal d’aportar conclusions sobre el problema plantejat en el procés analític.

- Actuar amb els principis ètics i legals relacionats amb la manipulació de dades en funció de l'àmbit d'aplicació.

- Desenvolupar les habilitats d'aprenentatge que els permetin continuar estudiant d'una manera que haurà de ser en gran manera autodirigida o autònoma.

- Desenvolupar la capacitat de cerca, gestió i ús d'informació i recursos en l'àmbit de la ciència de dades.

# Resolució
## Descripció del *dataset*
El conjunt de dades utilitzat en el present anàlisi s'ha extret de la web [kaggle.com](https://www.kaggle.com "Pàgina principal de Kaggle"). Concretament s'ha utilitzat el *set* d'entrenament (train.csv) que forma part del total de dades de Titanic: Machine Learning from Disaster (<https://www.kaggle.com/c/titanic/data>).

### Càrrega inicial de dades
Per tal de descriure el conjunt, realitzarem una càrrega inicial de les dades amb R:
```{r}
titanic.original <- read.csv("~/R/TCVD/Titanic/data/titanic_train.csv", header=TRUE)
str(titanic.original)
```

Inicialment, el *dataset* es composa de 12 variables (columnes) amb un total de 891 observacions (registreS). 

### Descripció de les variables
La definició de cada camp és la següent:

- _**PassengerId**_ (*int*): identificador únic del passatger (i de cada registre).

- _**Survived**_ (*int*): si el passatger va sobreviure o no. "0" = No i "1" = Si
  
- _**Pclass**_ (*int*): classe del bitllet d'embarcament. "1" = primera classe, "2" = segona i "3" = tercera.
  
- _**Name**_ (*int*): nom del passatger. Inclou el títol com "Mr.", "Mrs.", "Dr.", ...
  
- _**Sex**_ (*Factor*): gènere del passatger. "female" = dona i "male" = home. 

- _**Age**_ (*num*): edat.

- _**SibSp**_ (*Factor*): nombre de germans i cònjuges a bord.

- _**Parch**_ (*int*): nombre de pares i fills a bord.

- _**Ticket**_ (*Factor*): número de tiquet.

- _**Fare**_ (*num*): tarifa del passatger.

- _**Cabin**_ (*Factor*): número de camarot. Consta d'una lletra que significa la coberta i el número de camarot: "A10", "C85",...

- _**Embarked**_ (*Factor*): port a on el passatger va embarcar: "C" = Cherbourg, "S" = Southampton i "Q" = Queenstown

### Importància i objectius
El Titanic es va enfonsar, durant el seu viatge inaugural el 15 d'abril de 1912, xocant amb un iceberg. Van morir 1502 passatgers i tripulants d'un total de 2224. 

La raó principal d'aquest número tan important de víctimes de la tragèdia va ser la quantitat escassa de bots salvavides envers el nombre de vides a bord. Es diu que, per preferència, els nens, les dones i la classe alta tenien més possibilitats de sobreviure.

L'objectiu principal d'aquest estudi és el de conèixer si aquesta afirmació és certa. Es pretén doncs, respondre a la pregunta de quin grup de persones va tenir mes possibilitats de sobreviure i quin tipus de característiques té.

## Pre-processament
### Integració i selecció de les dades
**TO-DO: Integració i selecció de les dades d’interès a analitzar**

La integració de les dades consisteix a combinar les dades de diferents fonts de dades. En aquest cas, com que ens basem en un *dataset* concret, no serà necessari integrar més fonts. 

En canvi, 
```{r}
titanic <- titanic.original

```

### Neteja de les dades
TO-DO

#### Zeros y elements buits
TO-DO: Les dades contenen zeros o elements buits? Com gestionaries aquests casos?

#### Valors extrems
TO-DO: Identificació i tractament

### Exportació de les dades preprocessades
TO-DO

## Anàlisi de les dades
TO-DO

### Selecció dels grups de dades
TO-DO: Selecció dels grups de dades que es volen analitzar/comparar (planificació dels anàlisis a aplicar).

### Comprovació de la normalitat i homogeneïtat de la variància
TO-DO

### Aplicació de proves estadístiques 
TO-DO: En funció de les dades i de l’objectiu de l’estudi, aplicar proves de contrast d’hipòtesis, correlacions, regressions, etc. Aplicar almenys tres mètodes d’anàlisi diferents.

## Representació dels resultats
TO-DO: Taules i gràfiques

## Resolució del problema
TO-DO: A partir dels resultats obtinguts, quines són les conclusions? Els resultats permeten respondre al problema?